【裁判字號】    92,台上,6805
【裁判日期】    921204
【裁判案由】    妨害投票
【裁判全文】
最高法院刑事判決                              九十二年度台上字第六八０五號
    上   訴   人
    即被告之配偶  黃陳燕
    被        告  甲○○
                          戶籍.
                          所在.
    選任辯護人  何俊墩律師
                李玲玲律師
                陳嘉銘律師
右上訴人因被告妨害投票案件，不服台灣高等法院高雄分院中華民國九十二年四月二
十五日第二審更審判決（九十一年度重上更(四)字第一００號，起訴案號：台灣高雄地
方法院檢察署八十三年度偵字第五三三三、五三三六、五三九四、五六０五、五六七
一、五九二七號），提起上訴，本院判決如左：
    主  文
上訴駁回。
    理  由
按刑事訴訟法第三百七十七條規定，上訴於第三審法院，非以判決違背法令為理由，
不得為之。是提起第三審上訴，應以原判決違背法令為理由，係屬法定要件。如果上
訴理由狀並未依據卷內訴訟資料，具體指摘原判決不適用何種法則或如何適用不當，
或所指摘原判決違法情事，顯與法律規定得為第三審上訴理由之違法情形，不相適合
時，均應認其上訴為違背法律上之程式，予以駁回。本件原判決認定被告甲○○於民
國八十三年一月初起，至同月二十八日止，於其父乙○○（經原審法院判刑後，提起
上訴，嗣撤回上訴而確定）競選高雄縣第一選區第十三屆縣議員期間，與乙○○基於
概括犯意，分別與已判決確定之「樁腳」郭順良、魏進雄、張扣來、郭登吉、郭陳美
枝、曾淑美、夏茂生、陳義明、陳淑芬，及未經起訴之蔡光永、洪彰潗、林天明、吳
明擇，暨不詳姓名之成年人、張太太、茶行老闆等人，共同基於對於選區內有投票權
之人賄選之犯意聯絡。由乙○○負責提供賄選資金，推由被告與前述「樁腳」郭順良
等人，以每票新台幣三百元之買票賄選方式，在高雄縣鳳山市等地，連續向有投票權
人行求、期約、交付賄賂。而約定該有投票權之人投票給乙○○（行求、期約、交付
賄賂之時地、參與賄選之「樁腳」、受賄之有投票權人，及行賄金額，詳如原判決附
表四、五、六所示）。嗣於同月二十九日投票結果，乙○○當選該屆高雄縣議員。同
年三月八日，經檢察官率同警調人員，在高雄縣鳳山市○○路七四號二樓被告臥室內
，扣得被告所有，用以供犯前開賄選行為所用，及預備之如原判決附表一所示選舉名
冊一百五十二頁，與原判決附表二所示封套五十七個等情。因而撤銷第一審關於被告
部分之判決，改判論處被告共同連續對於有投票權之人交付賄賂，而約其投票權為一
定之行使罪刑。已敘明上開事實，業據共犯郭順良、郭陳美枝、曾淑美等人供陳綦詳
，並經證人即前開選區之有投票權人莊尾裡、陳蘇瑞香、廖元鳳、洪文竹、陳黃雪敏
、郭盆、吳秋束、許仲泰、謝文足、林阿鳳、江美鳳、邱崇傑、王林素玉、張榮生、
陳淑貞、黃武雄、梁陳美雲、張縛、張李厭、蔡光永、郭石能、陳侯豔綢、蔡漢卿、
劉郭和妹、張扣來等人證述甚詳。即被告於第一審亦供述：前開名冊要用來買票，封
套上所載姓名係伊所書寫等情。且有前開選舉名冊一百五十二頁、封套五十七個扣案
可佐。事證明確，為其所憑之證據及認定之理由。復論述前揭選舉名冊上所載之郭博
文、蔡胡玉珠、蔡信男、蔡信欽、侯永、簡進雄、黃陳粉、王秀蘭、田明昌、柯淑美
、蘇金川、林振楚、張春林、陳正雄、李宏南、朱碧華、黃明生、歐王連水、蕭坤清
、林添丁、陳炳堅、林陳秋香、吳勤貞、陳郭惠娥、李玉惠等人，雖證稱：不認識乙
○○，渠未叫人來向伊等買票等情。然乙○○及被告先前準備之選舉名冊及封套，係
作為預備買票賄選之用，而實際實施買票行為時，或因礙於檢警調嚴格查察賄選，或
選民及「樁腳」之意願改變，或其他不明因素，致未依原先計劃全面性買票，並不悖
常情。是其等證述並不影響被告與乙○○有向原判決附表四、五、六所示有投票權人
賄選買票之認定。並以被告之辯護人雖為被告辯護稱：被告係強生遊艇股份有限公司
之副董事長，於八十三年一月二十四日當日上午九時起，與該公司之義大利代理商洽
商簽約之事，直至當日下午五時才完成簽約。當日晚間，又陪同該代理商宴飲，至當
晚九時許才散會返家。不可能於當日向張縛、張李厭及蔡光永等人行賄買票等情。並
經該公司之經理人員鄭景昌、錢弘毅附和其詞。然鄭景昌、錢弘毅均係被告所經營公
司之經理人員，與被告關係密切，所為供述難免偏袒被告。況其等所述僅足以證明被
告當日上午九時後之行蹤，而被告與張縛、張李厭、蔡光永等人均住於鳳山市，距離
非遠，且選舉買票本須迅速以掩人耳目，被告趕於蔡光永離家上班前，前往買票，再
續往張縛、張李厭住處買票，之後再與鄭景昌、錢弘毅辦理前開簽約事宜，並非不可
能，故其等證述難採為有利於被告之認定。被告之辯護人為被告所為前揭辯解，及主
張被查扣之名冊是為服務選民之需，並非供選舉賄選之用等情，均不足採。又共犯郭
登吉、夏茂生、陳義明、陳淑芬、蔡光永、洪彰潗、林天明、魏進雄、吳明擇等人否
認為乙○○賄選買票云云，及證人莊尾裡、張榮生、黃武雄、梁陳美雲、張縛、張李
厭、郭石能、陳侯豔綢等人翻異其詞，改稱並無人買票云云，係屬事後迴護被告及乙
○○之詞，不足採信，亦於理由內詳予指駁及說明。核其所為論斷，與卷內資料相符
，從形式觀察，並無認定事實不依證據或有何採證違背經驗法則、論理法則等違法情
形存在。本件上訴意旨略以：被告並無為乙○○行賄買票之行為。原審就相關證人之
供證，及扣案之選舉名冊、封套等未詳查究明，而認被告有前開犯行，要有未合等情
。係就原判決明確論斷之事項，或原審採證認事之職權行使，及不影響判決本旨之枝
節問題，任意指摘，自與法律規定得為第三審上訴理由之違法情形，不相適合。其上
訴違背法律上之程式，應予駁回。至上訴人即被告之配偶黃陳燕為被告之利益提起上
訴後，未得被告之同意，而於九十二年十月三十日具狀聲請撤回上訴。因依刑事訴訟
法第三百五十五條之規定，為被告之利益而上訴者，非得被告之同意，不得撤回，故
黃陳燕之該項聲請不生撤回上訴之效力，附此敘明。
據上論結，應依刑事訴訟法第三百九十五條前段，判決如主文。
中      華      民      國    九十二    年     十二     月      四      日
                              最高法院刑事第六庭
                                  審判長法官  吳  雄  銘
                                        法官  池  啟  明
                                        法官  石  木  欽
                                        法官  郭  毓  洲
                                        法官  吳  三  龍
      右正本證明與原本無異
                                              書  記  官
中      華      民      國    九十二    年     十二     月      十      日
                                                                        Ｌ


司法院資訊處製作；財團法人民間司法改革基金會備份。
